臺灣高等法院花蓮分院刑事裁定　　　　　　100年度聲字第9號
聲　請　人
即　被　告　黃炎和
上列聲請人即被告因違反毒品危害防制條例案件，聲請具保停止
羈押，本院裁定如下：
    主  文
聲請駁回。
    理  由
一、本件聲請人即被告黃炎和因違反毒品危害防制條例案件，前
    經本院訊問後，認依原審及本院前審判決所引用各項證據，
    足認其涉犯毒品危害防制條例第4條第2項製造第二級毒品罪
    ，嫌疑重大，並有相當理由足認其有逃亡之虞及所犯為最輕
    本刑為5年以上有期徒刑之重罪，而有刑事訴訟法第101條第
    1項第1、3款之情形，且有羈押之必要，乃於民國99年6月24
    日執行羈押，嗣並經本院認其羈押原因依然存在，而自同年
    9月24日、11月24日以及100年1月24日起各延長羈押2月在案
    。
二、聲請意旨略以：
  (一)被告涉案迄今已近2年，所有犯案證據及相關證人證詞亦均
    已全部製作筆錄並附卷在案，不可能有湮滅、偽造、變造證
    據之情事發生，亦無法勾串證人，且被告現尚於花蓮看守所
    羈押中，並無逃亡之事實，亦無存在被告有逃亡之虞之事實
    ，顯無羈押之必要。
  (二)鈞院認定被告仍有羈押之事由，僅以被告所犯重罪嫌疑重大
    ，即予羈押至今，並未具體審酌其他代替羈押之措置，已嚴
    重影響被告人權，且與司法院大法官釋字第665號解釋之意
    旨有違。
  (三)被告近悉母親舊疾復發，乏人照料，生計頓陷窘境，處境堪
    憫，被告因憂心體弱多病之高堂老母，致所罹患之精神分裂
    症更加惡化。故具狀請求鈞院撤銷羈押處分，或准許被告具
    保停止羈押云云。
三、經查：
  (一)依司法院大法官釋字第665號解釋，被告犯刑事訴訟法第101
    條第1項第3款之罪嫌疑重大者，可預期判決之刑度既重，該
    被告為規避刑罰之執行而妨礙追訴、審判程序進行之可能性
    增加，國家刑罰權有難以實現之危險，仍應有相當理由認為
    其有逃亡、湮滅、偽造、變造證據或勾串共犯或證人等之虞
    ，法院斟酌命該被告具保、責付或限制住居等侵害較小之手
    段，均不足以確保追訴、審判或執行程序之順利進行，始符
    合該條款規定，非予羈押，顯難進行追訴、審判或執行之要
    件，此際羈押乃為維持刑事司法權有效行使之最後必要手段
    ，於此範圍內，尚未逾越憲法第23條規定之比例原則，符合
    釋字第392號、第653號、第654號解釋意旨，與憲法第8條保
    障人民身體自由及第16條保障人民訴訟權之意旨，尚無違背
    。上開釋字第665號解釋將該第3款以犯重罪作為羈押原因之
    規定，限縮在併存「有相當理由，認為有逃亡、湮滅、偽造
    、變造證據或勾串共犯或證人之虞」等原因時，始得執行羈
    押。又被告縱符合上揭第3款之羈押事由，仍須斟酌是否有
    相當理由，認有逃亡、湮滅、偽造、變造證據或勾串共犯或
    證人之虞時，始得羈押。上揭所稱「相當理由」，與同條項
    第1款、第2款法文內之「有事實足認有……之虞」（學理上
    解釋為「充分理由」）尚屬有間，其條件當較寬鬆。良以重
    罪常伴有逃亡、滅證之高度可能，係趨吉避凶、脫免刑責、
    不甘受罰之基本人性，倘一般正常之人，依其合理判斷，可
    認為該犯重罪嫌疑重大之人具有逃亡或滅證之相當或然率存
    在，即已該當「相當理由」之認定標準，不以達到充分可信
    或確定程度為必要，最高法院99年度台抗字第218號裁定見
    解可資參照。本件被告涉犯最輕本刑5年以上有期徒刑之重
    罪，前經原審判處有罪，經原審合併定其應執行之刑為有期
    徒刑10年，且有證人之證詞及相關證物可佐，犯罪嫌疑重大
    ，故依前揭大法官釋字第665號解釋及最高法院裁定之意旨
    ，已足認被告為規避刑罰之執行而妨礙追訴、審判程序進行
    之可能性增加，如不予羈押，顯難進行追訴、審判或執行，
    已合於刑事訴訟法第101條第1項第1款之羈押要件；復以被
    告所涉犯之罪名為最輕本刑5年以上有期徒刑之重罪，亦合
    於刑事訴訟法第101條第1項第3款之羈押要件，本院因而裁
    定羈押，於法並無不合。被告稱並無逃亡或無事實足認被告
    有逃亡之虞，且無事實足認為有湮滅、偽造、變造證據或勾
    串證人之虞，故無羈押之必要性云云，與上開司法院大法官
    釋字第665號解釋及最高法院見解不符，自無足採。
  (二)被告又稱母親舊疾復發，乏人照料，生計頓陷窘境，處境堪
    憫云云，惟查羈押之被告除有刑事訴訟法第114條各款所列
    情形之一（即：一、所犯最重本刑為3年以下有期徒刑、拘
    役或專科罰金之罪者。二、懷胎5月以上或生產後2月未滿者
    。三、現罹疾病，非保外治療顯難痊癒者），經具保聲請停
    止羈押不得駁回外，其他因犯罪經依法羈押之被告應否許可
    停止羈押，事實審法院本有斟酌訴訟進行程度及其他一切情
    事自由裁量之權，最高法院99年度台抗字第227號裁定可資
    參照。本件被告所犯違反毒品危害防制條例第4條第2項之製
    造第二級毒品罪，法定刑為無期徒刑或7年以上有期徒刑，
    得併科新臺幣1千萬元以下罰金，為最輕本刑5年以上有期徒
    刑之重罪，且前經本院前審判決有罪，合併定應執行刑有期
    徒刑10年，足認其犯罪嫌疑確屬重大，並可預期刑度既重，
    其為規避刑罰執行而妨礙審判程序進行之可能性增加，有相
    當理由認其有逃亡之虞，故有羈押原因及羈押之必要性，已
    如前述，而被告聲請意旨所述其餘各節，均非上開羈押消滅
    之原因，是本件羈押原因尚未消滅，其所聲請具保停止羈押
    ，自難准許，應予駁回。
中    華    民    國   100    年    1     月    28    日
                  刑事庭審判長法  官  謝志揚
                              法  官  許仕楓
                              法  官  張健河
以上正本證明與原本無異。
如不服本裁定，應於裁定送達後5日內向本院提出抗告狀。抗告
書狀，並應敘述抗告之理由。
中    華    民    國   100    年    1     月    28    日
                              書記官  徐文彬